臺北高等行政法院判決
　　　　　　　　　　　　　　　　　　94年度訴字第00396號
　　　　　　　　　　　　　　　.
原　　　告　甲○○
　　　　　　乙○○○
被　　　告　臺北市政府社會局
代　表　人　薛承泰（局長）住同上
訴訟代理人　戊○○
　　　　　　丁○○
　　　　　　丙○○
上列當事人間因身心障礙者保護法事件，原告不服臺北市政府中
華民國93年12月9日府訴字第09321775000號訴願決定，提起行政
訴訟。本院判決如下：
　　主  文
原告之訴駁回。
訴訟費用由原告負擔。
　　事 實
一、事實概要：
    緣原告2人係夫妻，設籍於臺北市○○區○○路2段294號2樓
    ，分別領有身心障礙手冊（均為障礙類別：肢障；障礙等級
    ：重度），並經臺北市南港區公所審認，核定自85年7月起
    按月發給身心障礙者津貼。嗣被告分別於93年7月12日及7月
    25日派員訪視原告戶籍地，未遇原告，嗣經電話訪查結果，
    認原告2人實際居住於臺北縣汐止市。被告爰認原告未實際
    居住於臺北市，不符身心障礙者津貼申請須知規定之申領標
    準，乃分別以93年8月17日北市社三字第09337675800號及第
    00000000000號函通知原告自93年8月起停發身心障礙者津貼
    。原告不服，提起訴願，經遭駁回，遂提起行政訴訟。
二、兩造聲明：
　(一)原告聲明：
    1.訴願決定、原處分均撤銷。
    2.訴訟費用由被告負擔。
　(二)被告聲明：
    1.駁回原告之訴。
    2.訴訟費用由原告負擔。
三、兩造之主張：
　(一)原告主張之理由：
    1.原告從出生到現在一直都是臺北市市民，從未遷出。原告
      戶籍地即自己所有之房子且房屋稅、土地稅都是由原告所
      繳納，原告並不是幽靈人口，將戶籍寄放他人。又原告之
      工作場所亦在臺北市，乃於原告戶籍地的樓下即南港路2
      段294號1樓（另外，還包括臺北市政府的無障礙環境推動
      委員會、臺北市政府無障礙諮詢委員會、臺北市政府復康
      巴士營運品質監督委員會、公共建築物勘檢小組、新建築
      物竣工勘驗‧‧‧等）。
    2.原告居住的房子在2樓（必須爬樓梯），但因小兒麻痺後
      期症候群的影響，體力急速衰退，醫生嚴重警告原告骨質
      極差，萬萬不能跌倒，所以原告改成電動輪椅行動。因此
      ，原告必須睡於汐止有電梯的房子。正因為必須睡在汐止
      ，且白天活動都在臺北，原告的生活更辛苦了。原告2人
      都是重度肢體殘障者，維持一個家庭非常辛苦，殘障津貼
      是我們極度重要的補助，如果被停發，原告的生活馬上陷
      入危機。就因為體力衰退，必須睡在汐止（有電梯房子）
      ，停發津貼就好像對我的體能衰退作懲罰。我們的實際居
      住所就在戶籍地，只是晚上到汐止睡覺，我們是臺北市市
      民。臺北市政府理應照顧臺北市市民。北縣市福利差異是
      政府體制的問題，不是我們的問題，臺北市政府不應訂定
      嚴苛辦法限制津貼發放，讓弱勢市民承受。
　(二)被告主張之理由：
    1.按臺北市殘障津貼實施辦法前經臺北市政府以85年8月24
      日府法一字第85060203號函報臺北市議會，經臺北市議會
      85年8月30日議民字第6646號函復略以：「‧‧‧除其所
      訂辦法外，應將本會議決一併納入辦理，先行發放」。又
      依據「臺北市身心障礙者津貼申請須知」第6點規定「主
      管機關得隨時抽查身心障礙者有關資料，其以詐欺或其他
      不正當行為領取本津貼或為虛偽之證明、報告、陳述者，
      主管機關得停發或追回。涉及刑責者，移送司法機關辦理
      。」第7點規定「經查未實際居住臺北市或出境並予停發
      津貼者，後雖有實際居住之實，需滿1年後使得提出申請
      。」
    2.被告依規定於93年7月12日派員訪視原告戶籍地（臺北市
      南港區○○路○段294號2樓。訪視未遇，遂留下訪視未遇
      單予原告之父請其轉告。後於93年7月25日再次派員訪視
      原告戶籍地，惟仍未遇原告。遂撥打原告之行動電話（
      09321XXXXX）原告接聽後表示因汐止住處有電梯，故一周
      有6天住在汐止。另被告又於93年7月27日電訪原告汐止住
      處，由原告接聽表示：因汐止住處有電梯方便原告出入，
      故醫生建議原告以汐止為主要居住地，對原告的健康狀況
      較有幫助，故原告住在汐止已有4年多的時間。據此被告
      認為原告未實際居住臺北市。
    3.原告因不符身心障礙者津貼申領規定，被告乃以93年8月
      17日北市社三字第09337675800號函及北市社三字第09337
      675500號函分別通知原告自93年8月起停發津貼在案。
    4.經被告實際查核及審慎評估，以原告於被告派員實地查訪
      時，確實未實際居住於臺北市，核與臺北市身心障礙者津
      貼申請須知中「實際居住臺北市」之申請要件不符，乃依
      規定為自93年8月起停發本津貼之處分，揆諸前揭規定並
      無不合。
   理  由
一、按臺北市身心障礙者津貼申請須知第1點規定：「申請資格
    ：凡符合下列各款規定者，得申請本津貼：1.設籍並實際居
    住臺北市滿3年。2.持有臺北市核（換）發或註記之身心障
    礙手冊。（需84年11月以後核換發）。3.未經政府安置或補
    助托育養護費者。4.未接受公費住宿學校優待者。5.未領有
    政府發給之其他生活補助或津貼者。但領有低收入戶生活補
    助不在此限；中低收入老人生活津貼及領有榮民院外就養金
    者，其所領津貼（補助）若低於本津貼，得申請差額。」第
    5點規定：「身心障礙者有下列情形之一者，其本人或家屬
    應主動向區公所申報，並自發生之次月起停止發給本津貼；
    如有溢領者，應即繳回‧‧‧(二)戶籍遷出臺北市或未實際居
    住臺北市者。‧‧‧」第6點規定：「主管機關得隨時抽查
    身心障礙者有關資料，其以詐欺或其他不正當行為領取本津
    貼或為虛偽之證明、報告、陳述者，主管機關得停發或追回
    。‧‧‧」。
二、本件被告依規定於93年7月12日派員訪視原告戶籍地臺北市
    南港區○○路○段294號2樓訪視未遇，留下訪視未遇單予原
    告之父請其轉告，後於93年7月25日再次派員訪視原告戶籍
    地，惟仍未遇原告，遂撥打原告甲○○之行動電話（
    09321XXXXX），原告甲○○接聽後表示因汐止住處 (按汐止
    市○○路○段238號11樓之3)有電梯，一周有6天住在汐止，
    另被告又於93年7月27日電訪原告汐止住處，由原告甲○○
    接聽表示：其妻即原告乙○○○僅週六有可能住戶籍地，週
    一至週五及週日都住汐止，原告甲○○因汐止住處有電梯方
    便原告出入，故醫生建議原告甲○○以汐止為主要居住地，
    對原告甲○○的健康狀況較有幫助，僅週六住戶籍地，週一
    至週五及週日都住汐止，住在汐止已有4年多的時間，其子
    原就讀南港育成國中，後就近轉學汐止國中，高中亦就讀秀
    峰高中之事實，有被告93年7月12日、7月25日至原告戶籍地
    訪視之身心障礙者津貼複查工作訪視報告表及93年7月25日
    、7月27日身心障礙者津貼複查工作通話紀錄表等影本附原
    處分卷可稽，復為原告所不爭執。據此被告認定原告未實際
    居住臺北市，不符身心障礙者津貼申請須知規定之申領標準
    ，乃通知原告自93年8月起停發身心障礙者津貼，揆諸首揭
    說明，並無不合。原告雖為如事實欄所載之主張。惟查原告
    一週中有六日晚間均在上開汐止房屋睡覺，小孩子亦住於該
    處，在附近國中、高中上學，足見其係實際居住於該處，至
    白天在何處工作或活動，與其實際居住處之認定無涉。原告
    以其白天在台北市工作或從事其他活動，主張其實際居住於
    台北市，自不足採。又原告提出之台北市訴願會網站資料 (
    本院卷第40頁)，內容不全，與本件事實又不同，並不能作
    有利於原告認定。至身心障礙者因醫療上原因及事實上困難
    ，必須住在台北市以外之處所，是否應續發給津貼，政策上
    或有再研討之必要，然此乃主管機關之職權，非本院所能置
    喙，併予敘明。
三、從而，原處分自93年8月起停發原告身心障礙者津貼，訴願
    決定予以維持，亦無不合。原告訴請撤銷，為無理由，應予
    駁回。
四、據上論結，本件原告之訴為無理由，爰依行政訴訟法第98
    條第3項前段、第104條、民事訴訟法第85條第1項前段，判
    決如主文。
中    華    民    國    94     年     12    月    8   日
                        第一庭審判長法  官 姜素娥
                                    法  官 陳秀
                                   法  官 吳東都
上為正本係照原本作成。
如不服本判決，應於送達後20日內，向本院提出上訴狀並表明上
訴理由，如於本判決宣示後送達前提起上訴者，應於判決送達後
20日內補提上訴理由書（須按他造人數附繕本）。
中　　華　　民　　國　　94　　 年　   12 　月　　 8   日
 　　  　　　　　　　    　         書記官 李金釵
